【裁判字號】    90,交上訴,171
【裁判日期】    901226
【裁判案由】    公共危險等
【裁判全文】
臺灣高等法院刑事判決                            九十年度交上訴字第一七一號
    上  訴  人
    即  被  告  甲○○
右上訴人因遺棄等案件，不服臺灣士林地方法院八十九年度交訴字第六五號，中華民
國九十年七月二日第一審判決（起訴案號：臺灣士林地方法院檢察署八十九年度偵字
第九四六七號）提起上訴，本院判決如左：
    主  文
上訴駁回。
    事  實
一、甲○○於民國八十九年九月十五日上午，在近視未戴眼鏡及夜間未開啟車燈之情
    形下，駕駛車牌號碼ＤＢ─Ｏ六Ｏ五號自用小客車，沿台北市○○○路由東往西
    方向行駛，搭載因酒醉而無法駕車之第三人曹志菩返家，而於同日上午五時許，
    行經台北市大同區○○○路二十五巷口時，本應注意汽車行駛時，駕駛人應注意
    車前狀況，並隨時採取必要之安全措施，且夜間應使用燈光，小心行駛，且依當
    時情形，晴天、夜間有照明、路面柏油、乾燥、無缺陷、無障礙物、視距良好等
    一切情狀，又無不能注意之情事，竟疏未注意車前狀況，貿然直行，致上開自用
    小客車之右前車頭，撞擊正由北向南方向穿越臺北市○○○路之行人陳富，致陳
    富後頭部受有卵圓大之挫裂傷創、顱骨呈開放性骨折、右上臂及左小腿骨折、雙
    手肘挫傷、左足蹠外側挫裂傷等傷害而當場死亡，而甲○○於車禍發生後，曾下
    車查看狀況，然因見陳富頭部流血甚多，受傷情形嚴重，為圖卸責，竟駕車快速
    逃逸，嗣經現場附近之保全人員郭建成發覺報警處理。後甲○○遲至八十九年九
    月二十七日上午十時許，在未被有偵查犯罪職務之公務員發覺前，主動出面向臺
    北市政府警察局大同分局刑事組員警自首並表明接受裁判之意。
二、案經被害人陳富之子乙○○告訴暨台北市政府警察局大同分局報告臺灣士林地方
    法院檢察署檢察官偵查起訴。
    理  由
一、訊據被告甲○○生坦承右揭因本身近視未戴眼鏡且於夜間未開啟車燈駕車，因疏
    未注意車前狀況而駕車撞及被害人陳富，並導致陳富產生顱骨骨折死亡，嗣因害
    怕並駕車逃逸之事實不諱，核與被害人之子乙○○指訴情節相符，並經證人曹志
    菩、趙茂山、郭建成於偵查中及原審訊問時結證無訛，復有道路交通事故調查報
    告表、臺北市政府警察局大同分局交通分隊道路交通事故補充資料表、談話紀錄
    表、車禍現場照片、臺北市政府警察局大同分局勤務指揮中心一般事故通報單、
    臺北市政府消防局救護紀錄表及車損照片在卷可憑，另被害人遭被告駕車撞擊，
    後頭部受有卵圓大之挫裂傷創、顱骨呈開放性骨折、右上臂及左小腿骨折、雙手
    肘挫傷、左足蹠外側挫裂傷等傷害而當場死亡，亦有驗斷書、相驗屍體證明書、
    勘驗筆錄、現場及相驗照片可稽，並經證人即台灣士林地方法院檢察署法醫陳標
    乾於偵查中及原審訊問時結證甚詳。被告雖於原審另辯稱：車禍發生後有請計程
    車司機幫我將被害人送醫，他說這是刑事案件，他不敢管，只肯幫忙報警，後來
    又有一輛車開過來又撞到被害人，我一時害怕就開車離開云云。惟查，被告於本
    件車禍發生後，既知被害人陳富已因其駕車過失撞及而受傷或死亡，卻未停留在
    肇事現場而逃逸，所為仍與刑法第一百八十五條之四肇事逃逸罪之要件相符，所
    辯當係諉卸之責，無足採信。
二、按汽車行駛時，駕駛人應注意車前狀況，並隨時採取必要之安全措施；汽車行駛
    時，遇有左列情形，應依規定使用燈光：一、夜間應使用燈光。如市區照明清楚
    時，使用近光燈，道路交通安全規則第九十四條第三項、第一百零九條第一款定
有明文。被告為汽車駕駛人，自應注意及此。被告於駕車經過前開肇事地點時，
    依當時情形，晴天、夜間有照明、路面柏油、乾燥、無缺陷、無障礙物、視距良
    好等一切情狀，並無不能注意之情事，竟因己之疏失近視未戴眼鏡，且於夜間行
    車未開啟車燈，未注意車前狀況，撞及被害人陳富，揆諸前開說明，被告應負過
    失責任甚明。又被害人因本件車禍後頭部受有卵圓大之挫裂傷創、顱骨呈開放性
    骨折、右上臂及左小腿骨折、雙手肘挫傷、左足蹠外側挫裂傷等傷害而當場死亡
    ，已如前述，與被告之過失行為間顯有相當因果關係。是本件事證明確，被告犯
    行洵堪認定。
三、核被告所為係犯刑法第一百八十五條之四肇事逃逸罪及第二百七十六條第一項之
    過失致人於死罪。被告所犯前開二罪犯意各別，行為互異，應予分論併罰。起訴
    書雖認被告另犯刑法第二百九十四條第二項之遺棄致死罪，惟被害人陳富於本件
    車禍發生後，隨即死亡，即使送醫，亦無法救治，此經證人陳標乾於偵查中及原
    審訊問時結證在卷，是被害人之死亡與被告未為即時救護間並無相當因果關係，
    被告所為與刑法第二百九十四條第二項之要件尚有未符，惟因此部分檢察官認與
    前開被告所犯肇事逃逸罪間屬實質上一罪之關係，且於論告時已予更正，爰不另
    為無罪之諭知。又被告於肇事後，在未被有偵查犯罪職權之公務員發覺前，主動
    前往台北市政府警察局大同分局向員警戴嘉烈自首犯罪，接受裁判，業據戴嘉烈
    員警於偵查中證述在卷，應依刑法第六十二條前段減輕其刑。原審以上訴人罪證
    明確，適用刑法第一百八十五條之四、第二百七十六條第一項、第五十一條第五
    款、第六十二條前段，罰金罰鍰提高標準條例第一條前段，審酌被告明知近視，
    卻未戴眼鏡仍駕駛車輛，且於夜間亦未依規定開啟車燈，致駕車撞及被害人死亡
    ，其過失程度確屬嚴重，另於肇事後，竟未停留在肇事現場而逃逸，及於犯罪後
    尚未與被害人家屬達成民事和解，惟於犯罪尚未被發現前，尚知主動至警局向員
    警自首，並接受裁判，且就其所犯亦表示悔意等一切情狀，就過失致人於死部分
    ，處有期徒刑九月。就駕駛動力交通工具肇事，致人死亡而逃逸部分，處有期徒
    刑一年四月，並定其應執行之刑為有期徒刑一年十月。認事用法均無不合，量刑
    亦屬適當，上訴論旨，徒求減輕，指摘原判決不當，為無理由，應予駁回。
四、被告經合法傳喚，無正當理由不到庭，爰不待其陳述逕行判決。
據上論斷，應依刑事訴訟法第三百六十八條、三百七十一條，判決如主文。
本案經檢察官彭坤業到庭執行職務。
中      華      民      國      九十    年    十二    月      二十六    日
                            臺灣高等法院刑事第八庭
                                審判長法  官  陳  祐  治
                                      法  官  沈  宜  生
                                      法  官  楊  炳  禎
駕駛動力交通工具肇事罪部分如不服本判決應於收受送達後十日內向本院提出上訴書
狀，其未敘述上訴之理由者並得於提起上訴後十日內向本院補提理由書（均須按他造
當事人之人數附繕本）。
過失致人於死罪部分不得上訴。
                                      書記官  廖  素  花
中      華      民      國      九十    年    十二    月      二十八    日
附錄：本判決論罪科刑法條全文
刑法第一百八十五條之四
駕駛動力交通工具肇事，致人死傷而逃逸者，處六月以上五年以下有期徒刑。
刑法第二百七十六條第一項
因過失致人於死者，處二年以下有期徒刑、拘役或二千元以下罰金。


司法院資訊處製作；財團法人民間司法改革基金會備份。
